【裁判字號】    91,交訴,136
【裁判日期】    920113
【裁判案由】    肇事遺棄罪等
【裁判全文】
臺灣桃園地方法院刑事判決                        九十一年度交訴字第一三六號
    公  訴  人  臺灣桃園地方法院檢察署檢察官
    被      告  甲○○  男  三.
右列被告因肇事遺棄罪等案件，經檢察官提起公訴（九十一年度偵字第九六六四號）
，本院判決如左：
    主      文
甲○○駕駛動力交通工具肇事，致人傷而逃逸，累犯，處有期徒刑柒月。
其餘被訴過失傷害部分，公訴不受理。
    事      實
一、甲○○前於民國（下同）八十九年八月十四日，因賭博案件，經臺灣板橋地方法
    院判處有期徒刑四月，於八十九年十月十一日易科罰金執行完畢，竟猶不知悔改
    。於九十一年三月十九日凌晨，明知飲酒後其吐氣所含酒精成份超過每公升○．
    二五毫克以上者，尚為酒力所困，辨識力、注意力、反應力均不如常，本應注意
    不得駕車，且應注意車前狀況，並隨時採取必要之安全措施，以避免危險之發生
    ，而依當時情況，又非不能注意及此，竟疏未注意，乃飲酒致其吐氣所含酒精成
    份達每公升○．四六毫克，仍駕駛車號ＤＰ─四八八八號自用小客車，沿國道高
    速公路由南往北方向行駛。於同日二時四十分許，其行經該路北上四十八點五公
    里處中內車道時，因操控失當，致車輛失控而衝撞同車道行駛於前由乙○○駕駛
    之車號Ｒ三─二三九○號自用小客車，乙○○之車輛應聲翻倒，並因之受有頭皮
    撕裂傷、右上臂與腋下撕裂傷等傷害（所犯過失傷害罪部分，業經撤回告訴，詳
    後）。旋甲○○之車輛復往內衝向鈕澤西護欄後逆轉為南向，此時北向內側車
    道上適有由丁○○駕駛之車號Ｇ七─五三一二號自用小客車駛至，丁○○見狀急
    向右閃，仍然不及閃避而與甲○○之車輛發生擦撞，同時丁○○因車輛急向右偏
    ，其車復與中外車道上由丙○○駛來之車號ＦＢ─一九二八號自用小客車發生碰
    撞。詎甲○○肇事後未停車處理，竟將車輛調向往北逃逸。嗣警據報追緝，於同
    日二時五十八分許，在林口交流道出口旁，發現車頭全毀之甲○○車輛停於該處
    ，經施測酒精濃度而查獲。
二、案經乙○○訴請臺灣桃園地方法院檢察署檢察官偵查起訴。
    理      由
甲、有罪部分：
一、訊據被告甲○○否認有何肇事逃逸犯行，辯稱：伊所駕之自小客車被一不詳車號
    的車輛推擠而失控，之後撞到誰伊不清楚，伊是為了追該部不詳車輛而離開現場
    ，但沒追到，就停在林口交流道旁打電話報警，不到兩分鐘警車就到了云云。然
    查，右揭事實，業據告訴人乙○○指訴歷歷，並經證人丁○○、丙○○證述屬實
    ，且有道路交通事故調查報告表、酒精測試單、診斷證明書各一紙、現場及車損
    照片九張附卷可稽。復查警方係因接獲救援隊通報，依肇事車輛逃逸方向追緝而
    查獲被告之事實，有內政部警政署國道公路警察局第一警察隊函文、該隊基地台
    巡邏車無線電通信聯絡紀錄表影本、工作紀錄簿影本各一紙附卷可佐。再經質以
    被告是否確曾報警，被告復改稱：其有打電話但沒打通，就請其妻張志慧打電話
    報案云云。惟查被告於案發時雖曾以電話聯絡其妻張志慧，然未曾請張志慧報案
    之事實，業經證人張志慧於偵查中證述無訛，足見被告前揭辯解，乃其事後卸責
    之詞，不足採信。再觀諸卷附警製道路交通事故調查報告表、現場照片九張所示
    之現場跡證，及被害人乙○○因本次車禍而受有頭皮撕裂傷、右上臂與腋下撕裂
    傷等傷害，於肇事現場陷於無自救能力至明，復有診斷證明書一紙在卷為憑；被
    告駕駛汽車肇事致人受傷，應即採取救護或其他必要措施，並向警察機關報告，
    不得駛離，此為道路交通管理處罰條例第六十二條所明文規定，被告具有駕駛執
    照，對此自當知之甚稔，且自被告所駕之自小客車之車損照片觀之，其車前側嚴
    重撞擊而致引擎蓋及前保險桿全毀並扭曲變形，其撞擊力非輕，被告不可謂不知
    有發生碰撞，被告竟於駕車肇事後，未下車探查被害人是否受傷，而予以救助，
    即行離去，顯然不論被害人是否死傷，均不違背被告予以遺棄並逃逸之本意，其
    具有肇事後逃逸，並以不作為之方式遺棄被害人之未必故意，極為灼然。是被告
    於肇事後逃逸之犯行，已臻明確，應依法論科。
二、核被告甲○○前開所為，係犯刑法第一百八十五條之四之駕駛動力交通工具肇事
    後逃逸罪。又被告曾於八十九年八月十四日，因賭博案件，經臺灣板橋地方法院
    判處有期徒刑四月，於八十九年十月十一日易科罰金執行完畢，此有臺灣桃園地
    方法院檢察署刑案資料查註紀錄表、臺灣高等法院被告全國前案紀錄表各一份附
    卷可按，其於五年內再犯有期徒刑以上之罪，為累犯，應依刑法第四十七規定，
    加重其刑。爰審酌被告不顧公眾安全，肇事後逃逸所生之損害非輕，被告有前開
    前科，品行非佳，於肇事後竟逃離現場、未即時將被害人送醫之犯罪情節，事後
    已與被害人達成民事上和解，賠償損害，並據被害人乙○○撤回過失傷害之告訴
    ，暨其犯後態度良好等一切情狀，量處如主文所示之刑，以資懲儆。
乙、公訴不受理部分（即被訴過失傷害部分）：
一、公訴意旨略以：被告甲○○於如事實欄所載之時地駕駛車號ＤＰ─四八八八號自
    用小客車，與乙○○駕駛之車號Ｒ三─二三九○號自用小客車，因被告疏未注意
    車前狀況，並隨時採取必要之安全措施，以避免危險之發生，而撞及乙○○所駕
    之自用小客車，乙○○之車輛應聲翻倒，並因之受有頭皮撕裂傷、右上臂與腋下
    撕裂傷等傷害。因認被告此部分涉犯刑法第二百八十四條第一項前段（漏引前段
    ）之過失傷害罪嫌。
二、按告訴乃論之罪，告訴人於第一審辯論終結前得撤回其告訴，又告訴經撤回者，
    法院應諭知不受理之判決，刑事訴訟法第二百三十八條第一項、第三百零三條第
    三款定有明文。經查，被告所犯此項罪名，依同法第二百八十七條第一項前段規
    定，須告訴乃論，茲據告訴人乙○○於本院審理中，當庭聲請撤回告訴，有審理
    筆錄可稽，依照前開法條之規定，就被告被訴過失傷害部分，諭知不受理之判決
    。
據上論斷，應依刑事訴訟法第二百九十九條第一項前段、第三百零三條第三款，刑法
第一百八十五條之四、第四十七條，判決如主文。
本案經檢察官翁珮嫻到庭執行職務。
中      華      民      國    九十二    年      一      月     十三     日
                                      臺灣桃園地方法院刑事第六庭
                                          法  官    游  紅  桃
右正本證明與原本無異。
如不服本判決，應於判決送達後十日內向本院提出上訴狀（應附繕本），上訴於臺灣
高等法院。
                                          書記官    王  元  宏
中      華      民      國    九十二    年      一      月     十三     日
附論罪科刑依據之法條：
刑法第一百八十五條之四
駕駛動力交通工具肇事，致人死傷而逃逸者，處六月以上五年以下有期徒刑。


司法院資訊處製作；財團法人民間司法改革基金會備份。
